臺灣臺南地方法院民事裁定
110年度消債更字第233號
債  務  人  蔡悅綾即蔡一寧


代  理  人  楊惠雯律師
上列當事人因消費者債務清理事件聲請更生，本院裁定如下：
    主  文
聲請人蔡悅綾自民國110年12月17日下午5時起開始更生程序，並
命司法事務官進行本件更生程序。
    理  由
一、按債務人不能清償債務或有不能清償之虞者，且無擔保或無
    優先權之本金及利息債務總額未逾新臺幣（下同）1,200萬
    元者，於法院裁定開始清算程序或宣告破產前，得向法院聲
    請更生。債務人對於金融機構負債務者，在聲請更生或清算
    前，應向最大債權金融機構請求協商債務清償方案，或向其
    住、居所地之法院或鄉、鎮、市、區調解委員會聲請債務清
    理之調解。債務人為前項請求或聲請，應以書面為之，並提
    出財產及收入狀況說明書、債權人及債務人清冊，及按債權
    人之人數提出繕本或影本。法院開始更生程序之裁定，應載
    明其年、月、日、時，並即時發生效力。法院裁定開始更生
    程序後，得命司法事務官進行更生程序。消費者債務清理條
    例（下稱消債條例）第3條、第42條第1項、第151條第1、2
    項、第45條第1項、第16條第1項前段分別定有明文。
二、聲請意旨略以：聲請人自民國109年11月起擔任UBER EATS外
    送員迄今，每月平均薪資約22,838元，尚須扶養未成年子女
    林○綺，而積欠無擔保或無優先權之債務約5,479,479元，前
    向最大債權金融機構陽信商業銀行股份有限公司（下稱陽信
    銀行）申請債務清理前置調解而調解不成立，有不能清償債
    務之情事，爰依消債條例之規定聲請更生等語。
三、經查：
  (一)聲請人為一般消費者，未從事營業，核屬消債條例所定5
      年內未從事營業活動之消費者，且前未曾經法院宣告清算
      程序或宣告破產，亦未曾依消費者債務清理條例或破產法
      之規定而受刑之宣告等情，有聲請人提出之108、109年度
      綜合所得稅各類所得資料清單、勞工保險被保險人投保資
      料表在卷可參（見本院卷第27、29、101、102頁），並有
      聲請人107至109年度稅務電子閘門財產所得調件明細表、
      本院民事紀錄科查詢表、臺灣高等法院被告前案紀錄表在
      卷足憑（見本院卷第39、41、115至120頁）。另聲請人前
      向陽信銀行聲請債務清理之調解而調解不成立，業經提出
      前置協商不成立通知書為憑，並有陽信銀行陳報狀在卷可
      按（見本院卷第33、81至94頁）。又聲請人積欠之無擔保
      或無優先權之債務計有：⑴台北富邦商業銀行股份有限公
      司475,081元（本金124,132元、利息346,559元、違約金2
      ,750元、費用1,640元）、⑵甲○（台灣）商業銀行股份有
      限公司252,411元（本金74,260元、經本院試算至其提出
      陳報狀之日止之利息為178,151元）、⑶陽信銀行4,082,92
      9元（本金3,232,911元、利息707,516元、違約金141,502
      元、費用1,000元）、⑷永豐商業銀行股份有限公司2,211,
      887元（本金978,980元、利息1,025,113元、違約金207,2
      94元、費用500元）、⑸玉山商業銀行股份有限公司397,67
      9元（本金98,945元、利息296,586元、費用2,148元）、⑹
      台新國際商業銀行股份有限公司1,896,757元、⑺中國信託
      商業銀行股份有限公司856,147元（本金463,985元、利息
      326,363元、違約金63,799元、費用2,000元）、⑻台新資
      產管理股份有限公司117,232元。此有聲請人之財團法人
      金融聯合徵信中心查詢當事人綜合信用報告回覆書、上開
      債權人之陳報狀在卷可稽（見本院卷第19至24、69至94、
      127、128、149至180、213至221頁；另台新資產管理股份
      有限公司未陳報債權，以財團法人金融聯合徵信中心查詢
      當事人綜合信用報告回覆書上所載債權額為準），堪予認
      定。綜上，聲請人無擔保或無優先權之本金及利息債務額
      合計為9,867,490元（違約金、費用未計入。台新國際商
      業銀行股份有限公司陳報之債權未區分本金、利息、違約
      金及費用，均以利息論計），尚未逾1,200萬元。
  (二)聲請人主張目前其擔任UBER EATS外送員，月薪約為22,83
      8元等情，業據提出聲請人於UBER EATS手機APP中留存之
      個人基本資料、每週收入等截圖、及薪轉帳戶存摺封面及
      內頁明細為憑（見本院卷第185至208頁）。另聲請人有存
      款12元，未領有勞工保險、國民年金保險各項年金給付及
      社會福利補助等情，則有聲請人之中華郵政永康郵局之存
      摺封面及內頁明細、勞動部勞工保險局函、臺南市政府社
      會局函在卷為憑（見本院卷第67、99、223頁），均堪認
      定。又參酌上開聲請人之108、109年度綜合所得稅各類所
      得資料清單、107至109年度稅務電子閘門財產所得調件明
      細表、全國財產稅總歸戶財產查詢清單（見本院卷第31頁
      ），亦查無其他所得資料。而自上開UBER EATS手機APP中
      所示每週收入計算，聲請人自110年2月1日至110年7月31
      日間之每月平均薪資約為22,608元【計算式：（5,299.5
      元＋4,341元＋4,848元＋5,780元＋5,305.5元＋6,145元＋7,706
      .25元＋5,861元＋4,682元＋7,086.8元＋7,289元＋3,391元＋5,
      168.75元＋4,962元＋5,940元＋4,126.2元＋4,541.75元＋4,83
      7.35元＋7,138.2元＋2,744.95元＋6,419.5元＋4,541.65元＋2
      ,923.15元＋6,279.5元＋2,316.8元＋5,974.75元）÷6月＝22,
      608元，元以下四捨五入，下同，見本院卷第195至199頁
      】，與聲請人所陳之月薪22,838元大致相符，爰以聲請人
      所陳報之月薪22,838元作為其每月償債能力之計算基礎。
　(三)按債務人必要生活費用，以最近一年衛生福利部或直轄市
      政府所公告當地區每人每月最低生活費1.2倍定之。受扶
      養者之必要生活費用，準用第一項規定計算基準數額，並
      依債務人依法應負擔扶養義務之比例認定之。消債條例第
      64條之2第1項、第2項定有明文。債務人聲請更生或清算
      時所提財產及收入狀況說明書，其表明每月必要支出之數
      額，與消債條例第64條之2第1項、第2項規定之認定標準
      相符者，毋庸記載原因、種類及提出證明文件，亦為消債
      條例施行細則第21之1條第3項所明定。是以聲請人戶籍地
      之臺南市政府公告110年度每人每月最低生活費13,304元
      之1.2倍計算，債務人每月必要生活費用即應以15,965元
      （計算式：13,304元xl.2＝15,965元）為認定基準。聲請
      人自陳其每月個人基本生活費用為15,548元，雖未提出完
      整之相關單據佐證，惟此金額既未逾上開110年臺南市每
      人每月最低生活費用每人之1.2倍即15,965元之範圍，堪
      認為合理。又聲請人之女林○綺，為96年生，107至109年
      度均無薪資所得，名下無財產，未領有各項年金給付及社
      會福利補助等情，有林○綺之戶籍謄本、綜合所得稅各類
      所得資料清單、全國財產稅總歸戶財產查詢清單、稅務電
      子閘門財產所得調件明細表、臺南市政府社會局函在卷可
      參（見本院卷第103至111、121至125、223頁）。衡酌林○
      綺之財產、收入狀況，應有受聲請人扶養之必要，其生活
      費標準，亦應以其等戶籍地臺南市政府公告之110年度每
      人每月最低生活費13,304元之1.2倍計算即15,965元為準
      。又依法林○綺之父林志虎應與聲請人同負扶養義務，是
      以，聲請人每月應負擔之林○綺之生活費用，應以7,983元
      【計算式：15,965元÷2＝7,983元】為限，聲請人主張每月
      須支出林○綺之生活費5,000元，既未逾上開金額，應屬合
      理。綜上，聲請人每月之必要支出應為20,548元（計算式
      :15,548元＋5,000元＝20,548元）。
  (四)最大債權金融機構陽信銀行於前置調解時提供聲請人以分
      180期、0利率，每期繳款29,732元之清償方案，此有最大
      債權金融機構陽信銀行之陳報狀附卷可憑（見本院卷第81
      至94頁），而聲請人每月收入為22,838元，扣除其每月必
      要支出20,548元後，僅餘2,290元，顯已無法負擔上開債
      權人所提供之還款方案，而其名下存款僅12元，本院衡量
      聲請人上開每月餘額、財產狀況與其積欠之上開債務額相
      較，顯然相差懸殊。是衡酌聲請人上開收入、財產狀況及
      所負債務金額，足認聲請人確有不能清償債務之情事。
四、綜上所述，聲請人僅係一般消費者，並未從事營業，有不能
    清償債務之情形，復未經本院裁定開始更生程序或許可和解
    或宣告破產，又無消債條例第6條第3項、第46條各款所定法
    院應駁回更生聲請之事由存在，聲請人聲請更生，應屬有據
    。
五、末按，法院裁定開始更生或清算程序後，得命司法事務官進
    行更生或清算程序，必要時得選任律師、會計師或其他適當
    之自然人或法人一人為監督人或管理人，消費者債務清理條
    例第16條第1項定有明文。本件既經本院裁定開始更生程序
    ，爰併依前開規定，命司法事務官進行更生程序。　　　
中　　華　　民　　國　 110　　年　　12　　月　　17　　日
                  民事消債法庭  法　官　張玉萱
以上正本係照原本作成。
本件裁定不得抗告。
本裁定已於民國110年12月17日下午5時公告
中　　華　　民　　國　　110 　年　　12　　月　　17　　日
                              書記官  鄭伊汝